【裁判字號】    92,訴,326
【裁判日期】    920909
【裁判案由】    毒品危害防制條例
【裁判全文】
臺灣臺北地方法院刑事判決                          九十二年度訴字第三二六號
    公  訴  人  臺灣臺北地方法院檢察署檢察官
    被      告  丁○○  男  五.
    指定辯護人  甲○公設辯護人唐禎琪
右列被告因違反毒品危害防制條例案件，經檢察官提起公訴（九十一年度偵字第七三
九九號），甲○判決如左：
    主  文
丁○○連續販賣第一級毒品，處無期徒刑，褫奪公權終身。
扣案如附表編號二所示之第一級毒品海洛因均沒收銷燬；犯罪所得財物新臺幣肆萬貳
仟元沒收之，如全部或一部不能沒收時，以其財產抵償之。
    事  實
一、緣丁○○與庚○○、癸○○夫妻本為隔鄰。丁○○明知明知海洛因經毒品危害防
    制條例列為第一級毒品，不得持有、販賣，竟基於意圖營利之概括犯意，於九十
    年四月初起至同年月四月三十日止，在台北市○○區○○路二七八巷二弄十五號
    二樓住處等地，以每隔二日之頻率，每次連續將自行買入之第一級毒品海洛因摻
    入高份量之葡萄糖、分裝後，以高於買價、每包新臺幣（下同）三千元之價格，
    販賣予庚○○、癸○○夫妻（以上二人，經檢察官另案偵辦）十五次。嗣九十一
    年四月三十日下午九時五十八分許，在臺北市○○區○○路二七八巷二弄十五號
    前，與癸○○約定以新臺幣（下同）五百元之代價，販賣如附表編號一所示之海
    洛因一包予癸○○、庚○○二人，惟於丁○○已交付海洛因、癸○○尚未交付金
    錢之際，即為現場埋伏之員警查獲，（並當場於癸○○身上另案扣得附表編號一
    所示之海洛因一包）。然丁○○仍「阿輝」則乘隙逃離。迨同日十時四十分許，
    循線在同址樓梯間內，持搜索票於丁○○身上、使用之車號ＤＴＰ—七五二號機
    車內扣得附表編號二所示之海洛因二包。
二、案經臺北市政府警察局信義分局報告臺灣臺北地方法院檢察署檢察官偵查起訴。
    理  由
一、訊據被告丁○○就於前揭時地提供第一級毒品海洛因予證人癸○○、黃寶寶等事
    實，於甲○調查、審理中均坦承不諱，然仍矢口否認有何販賣毒品之犯行，辯稱
    ：毒品係伊與庚○○二人一起到松山火車站前的臭臭鍋店買得，庚○○可能係因
    伊曾經向代他人轉達盡快還債之舉，才會故意陷害云云。經查：
  (一)被告自九十年四月間起至查獲日止，在前述被告住宅處，以每一、二日一次之頻
    率，販賣第一級毒品海洛因予被告庚○○、癸○○二人，且查獲當日證人癸○○
    處扣得之第一級毒品海洛因確實為被告販賣之物等事實，除販賣獲取利潤之部分
    外，餘業據被告坦承不諱（見甲○九十二年五月十二日、九十二年八月十五日筆
    錄），且據證人癸○○於偵查中、證人庚○○於甲○交互詰問中結證明確，更數
    度共同指述：二人向被告購買毒品積欠一、二十萬元等語（見偵查卷第三二頁背
    面、第四三頁、一四六頁背面），互核相符，並有證人即現場查獲員警己○○、
    戊○○、辛○○、丙○○、乙○○證述無訛；而被告與證人庚○○、癸○○間夙
    無怨隙，為被告是認，則證人當無任意設詞誣陷被告之理。至證人癸○○、庚○○於警訊、偵查中就交易之次數、價錢，先後所言雖略有不符，惟此諒係因其記
    憶隨時間之經過而日漸模糊所致，而無礙被告交付事實之認定。且以被告自承交
    付毒品之期間係「九十年四月初起至四月三十日止」、「每一、二日一次之頻率
    」、輔以證人癸○○、庚○○證述「每包三千元至七千元不等」，採取最有利於
    被告之認定：即總計販賣十五次，每次三千元、查獲之最後一次五百元之事實。
  (二)又當場扣案三包如附表所示之白色粉末經台北市政府警察局信義分局以聯勤二○
    四廠製造之煙毒品檢驗Ａ包試劑初步檢測，均呈紫色反應，屬海洛因，再送法務
    部調查局以化學呈色法、氣相層析質譜儀分析法鑑定，亦認該物係海洛因，此有
    台北市政府警察局信義分局之查獲涉嫌毒品危害防制條例毒品初步鑑驗報告書（
    見偵查卷第九、十頁）、法務部調查局九十一年六月二十日調科壹字第○二○○○五三七七號及九十一年七月十一日調科壹字第○二○○○五三七八號鑑定通知
    書各一紙附卷可稽（見偵查卷第一一八、一二○頁），可知扣案之物確為海洛因
    。被告雖否認附表編號二扣案之毒品包係伊所有，惟經甲○勘驗現場查獲拍攝
    錄影帶顯示：其中(1)一包係被告自褲袋內取出後放置平台，特意放鬆搜索員警之
    注意，後方遭查獲，該物除被告外，無其餘人有機會接近；另(2)一包係由被告現
    場使用之機車置物箱內所放置白色工作用手套內發現之黑色皮夾中，被告於員警
    取出白色手套時，有企圖移轉員警注意力之行為等情，有甲○九十二年八月二十
    五日勘驗筆錄、扣案現場蒐證錄影帶（轉錄光碟片）、翻拍照片附卷可查，則以
    附表編號二之物確為被告處扣得、且為被告所不欲為員警查獲者，是該二包顯為
    被告所明知為毒品、且為被告所有、藏放，被告所辯二包毒品不知何人所有云云
    ，實不足採。故被告於上開時地連續交付第一級毒品海洛因予證人庚○○、癸○○，並收取價金等情堪以認定。
  (三)復將由證人癸○○（附表編號一）處扣得之伊包毒品及被告使用之機車、口袋內
    等處扣得（附表編號二）之二包毒品進行綜合分析，騎中證人癸○○身上扣得者
    ：淨重○‧○五公克（包裝重○‧一一公克），純度為百分之十一‧一四，純質
    淨重僅○‧○○五公克；另被告處扣得者，淨重五‧○四公克（包裝重○‧六六
    公克），海洛因量微，無法以定量分析其純度質‧‧‧且二包白粉除微量之海洛
    因成分外，餘幾乎為葡萄糖成分等情，業經甲○將扣案物再送法務部調查局複驗
    明確，並有該局九十二年六月十九日調科壹字第○九二○○一三五七九○號函在
    卷可稽，是以被告隨身攜帶高濃度「葡萄糖粉」、且由被告交付證人癸○○之扣
    案海洛因成分竟也含有較低濃度「葡萄糖粉」、另證人庚○○亦結證稱：向他人
    購買之白粉較小包、藥效較強，而自被告處取得者用起來較難過相參，顯可認被
    告將取得之海洛因摻入「葡萄糖粉」後、報以較高價錢，再轉交付證人癸○○、
    庚○○，是被告從中轉賣毒品過程中，為自己不法意圖。況海洛因屬違禁物品，
    非但物稀價昂且政府懸為禁令查緝甚嚴，取得不易，而被告自身亦需海洛因施用
    ，花費不貲，其又無穩定經濟來源，若無販賣得利或從中抽取部分供己施用，實
    難以為繼，雖因被告否認販賣，甲○無從知悉其販入之數量、價格多少，憑以計
    算所得之利益，然茍被告無利可圖，豈有甘冒嚴刑峻罰之危險，平價出售或無償
    轉讓其自身亦亟需施用之海洛因之理，此乃眾所周知之事，故其有從中賺取買賣
    差價牟利之營利意圖，顯係以高於販入價格出售，獲取「利潤」乙節，應可認定
    。此由上開鑑定結果益徵。
  (四)被告雖辯稱：查獲當日交付證人癸○○之扣案毒品係前日（即四月二十九日），
    係與庚○○共同購買施用後所餘云云。惟被告於偵查中、甲○初次訊問時供稱：
    於癸○○處扣得知毒品係伊應癸○○要求，免費提供癸○○施用等語（見偵查卷
    第五七頁、甲○九十一年五月一日筆錄第三頁），後於甲○又再稱：係一同前往
    購買等語；上開無論係免費提供、一同購買等情除據證人庚○○於甲○、證人癸○○於警訊、偵查中否認明確外；而就一同購買等情，被告亦初稱：一同出資「
    二、三千元」前往、並施用者係「證人癸○○」等語（見甲○九十二年八月二十
    五日筆錄第二二頁），後又改稱：一同出資購買者為「證人庚○○」、出資「二
    千元」、另被告出資「一千元」等語（見同日第二二、二三頁），則二人出資不
    同、一同施用後，何以所餘、不分比例全部歸還？何以出資人為「證人庚○○」
    、後來相互聯絡、實際歸還者竟為「證人癸○○」？是被告前後翻異矛盾、與常
    情不合之詞，顯難採信。
  (五)此外復有被告持用0000000000及證人癸○○、庚○○所持用之000
    0000000號行動電話通聯紀錄（見偵查卷第九五頁以下，四月二十三日起
    至四月二十九日均有通聯），顯示雙方通話紀錄之綿密，核與證人庚○○、癸○○所陳：數度聯絡購買毒品事宜等情相合。綜上所述，本件罪證明確，被告販賣
    海洛因犯行洵堪認定，應予依法論科。
二、查海洛因係毒品危害防制條例第二條所列之第一級毒品，被告販賣海洛因之行為
    ，係犯毒品危害防制條例第四條第一項之販賣第一級毒品罪。又其持有海洛因之
    低度行為為販賣之高度行為所吸用，不另論罪。被告先後多次販賣犯行，時間緊
    接，罪名與犯罪構成要件相同，顯係基於概括犯意為之，應依連續犯之規定論以
    一罪，並加重其刑，惟死刑及無期徒刑不得加重，僅就罰金部分加重其刑。甲○
    爰審酌被告販賣他人毒品期間，雖每次份量尚微，然以其每一、二日即為販賣一
    次之頻率，其販售之量已致證人庚○○、癸○○二人家庭破裂、夫妻離異、財產
    散盡，甚且證人庚○○亦因被告之長期供應毒品施用行為，致神智或有不清情形
    ，戕害證人身心健康，且被告販售之毒品其中純質含量僅百分之十一‧一四，摻
    有絕大比例之葡萄糖，其貪圖之利潤甚高，況被告於甲○審理時，仍不知悔悟，
    誓詞矯飾，且為警查獲時，態度惡劣，數度干擾蒐證，此有勘驗筆錄在卷可參，
    並衡量被告其餘犯罪動機、目的、犯罪之手段、犯人之生活狀況、品行、智識程
    度、犯人與被害人平日之關係、犯罪所生之危險或損害、犯罪後之態度等一切情
    狀，判處如主文所示之刑，並依刑法第三十七條第一項之規定，宣告褫奪公權終
    身，以示懲儆。再查扣案如附表編號二所示之海洛因，係查獲之毒品，均依毒品
    危害防制條例第十八條第一項前段規定沒收銷燬之。另以除最後一次販賣毒品尚
    未取得價金外，其餘被告販賣十四次、每次三千元計算，以取得販賣毒品所得四
    萬二千元現金，係被告販賣毒品所得之財物，應依毒品危害防制條例第十九條第
    一項規定併予宣告沒收之，如全部或一部不能沒收時，以其財產抵償之。另扣案
    附表編號一所示之毒品海洛因係另案扣案贓物，且已經甲○以九十二年度聲字第
    一三五二號裁定宣告沒收銷燬；又另扣案之行動電話二支，雖係被告與證人庚○○、癸○○聯絡之用，惟尚乏證據證明該行動電話係專供聯給販賣毒品之用；復
    另扣案之注射針筒、分裝杓管、分裝袋等物，尚乏證據顯示係告所有之物，亦據
    被告否認其所有、另屬非供販賣毒品所用、所得之物，故爰均不另為沒收之諭知
    。至被告於查獲日販賣尚未取得現款、而前次販賣所得亦已費失，故均不宣告沒
    收，併此敘明。
據上論斷，應依刑事訴訟法第二百九十九條第一項前段，毒品危害防制條例第四條第
一項、第十八條第一項前段、第十九條第一項，刑法第十一條前段、第五十六條、第
三十七條第一項，判決如主文。
本案經檢察官壬○○到庭執行職務
中      華      民      國    九十二    年      九      月      九      日
                                      臺灣臺北地方法院刑事第六庭
                                          法  官  郭惠玲
右正本證明與原本無異。
如不服本判決，應於判決送達後十日內，向甲○提出上訴狀。
                                          書記官  鄭雅文
中      華      民      國    九十二    年      九      月      十二    日
附錄本案論罪科刑法條全文：
毒品危害防制條例第四條
製造、運輸、販賣第一級毒品者，處死刑或無期徒刑；處無期徒刑者，得併科新台幣
一千萬元以下罰金。
製造、運輸、販賣第二級毒品者，處無期徒刑或七年以上有期徒刑，得併科新台幣七
百萬元以下罰金。
製造、運輸、販賣第三級毒品者，處五年以上有期徒刑，得併科新台幣五百萬元以下
罰金。
製造、運輸、販賣專供製造或施用毒品之器具者，處一年以上七年以下有期徒刑，得
併科新台幣一百萬元以下罰金。前四項之未遂犯罰之。
附表：
┌──┬───┬─────┬───┬────┬─────────────┐
│編號│毒品級│名      稱│數  量│驗前淨重│附                      註│
│    │數    │          │      │（公克）│（贓證物品清單）          │
├──┼───┼─────┼───┼────┼─────────────┤
│一  │第一級│海洛因    │壹小包│零點零伍│臺灣臺北地方法院檢察署九十│
│    │      │          │      │公克    │一年度青保管字第二五○號贓│
│    │      │          │      │        │證物品清單所載。          │
│    │      │          │      │        │原經臺北市政府警察局信義分│
│    │      │          │      │        │局鑑驗毛重○‧二公克，淨重│
│    │      │          │      │        │○‧一公克。              │
├──┼───┼─────┼───┼────┼─────────────┤
│二  │第一級│海洛因    │貳小包│伍點零肆│臺灣臺北地方法院檢察署九十│
│    │      │          │      │公克（包│一年度青保管字第二五一號贓│
│    │      │          │      │裝重零點│證物品清單所載。          │
│    │      │          │      │六六公克│原經臺北市政府警察局信義分│
│    │      │          │      │）      │局鑑驗毛重五‧八公克、淨重│
│    │      │          │      │        │五公克。                  │
├──┴───┴─────┴───┴────┴─────────────┤
│＊註：上開原經臺北市政府警察局信義分局秤重，然經再送法務部調查局秤重考│
│  量氣候潮塵等因素，仍採用最近時間即法務部調查局之秤重結果。          │
└───────────────────────────────────┘


司法院資訊處製作；財團法人民間司法改革基金會備份。
